臺灣基隆地方法院刑事判決　　　　　　　　　　　　　　九十年度交易字第九八號
　　公　訴　人　臺灣基隆地方法院檢察署檢察官
　　被　　　告　丙○○
右列被告因業務過失傷害案件，經檢察官提起公訴（八十八年度偵字第二七一０號）
，本院判決如左：
    主      文
丙○○因過失傷害人，累犯，處有期徒刑陸月，如易科罰金，以參佰元折算壹日。
    事      實
一、丙○○前曾於民國八十二年間，因違反藥事法、麻醉藥品管理條例等案件，經法
    院分別判處有期徒刑七月、十月確定，應執行有期徒刑一年四月，嗣復因於八十
    三年間，因違反麻醉藥品管理條例案件，經法院判處有期徒刑六月確定，刑期接
    續執行，於八十三年四月十八日入監執行，指揮書執畢日期為八十五年二月十三
    日；又於八十五年間，因詐欺案件，經法院判處有期徒刑三月確定，於八十五年
    十月二十四日入監執行，指揮書執畢日期為八十六年一月二十三日；再於八十五
  年間，因竊盜案件，經法院判處有期徒刑一年確定，於八十六年四月十三日入監
    執行，八十七年二月二十七日假釋出監，指揮書執畢日期為八十七年三月二十日
    ，期滿未經撤銷假釋，以已執行論。詎丙○○仍不知惕勵己行，明知酒精性飲料
    會導致反應遲鈍，酒後駕車有發生車禍之可能性，竟仍於飲用酒類之情形下，於
    八十七年六月十三日上午某時，騎乘車號ＧＯＮ─一九三號重型機車，由基隆市
    ○○路右轉愛三路方向行駛。同日上午七時許，丙○○駕駛上開機車行經愛三路
    、仁四路口時，適分別有丁○○於號誌顯示行人通行之情況下，從行人穿越道由
    基隆市○○路往愛四路方向行走，惟於未及完成穿越馬路之動作，號誌即行轉換
    ；甲○○騎乘車號ＧＰＭ─四八八號重型機車搭載乙○○與丙○○同向而在其左
    側行駛，丙○○本應注意車前狀況，隨時採取必要之安全措施，而依當時情形，
    復無不能注意之情事，意疏未注意，先與正穿越馬路之丁○○發生擦撞，失去重
    心向左偏移後，復與甲○○所駕駛之上開機車發生碰撞，分別致丁○○倒地，受
    有左股骨轉子間骨折等傷害；甲○○人車倒地，乙○○因而受有右膝嚴重腫脹、
    一０Ｘ八公分擦傷、瘀血及血腫等傷害。丙○○於肇事後，犯罪未被發覺前，向
    到場處理之員警坦承肇事，自首而接受裁判；員警並於丙○○肇事後，測得其呼
    氣酒精濃度達每公升０．六二毫克。
二、案經被害人丁○○、乙○○訴由基隆市警察局第一分局送請臺灣基隆地方法院檢
    察署檢察官偵查起訴。
    理      由
一、訊之被告丙○○並不否認飲酒後肇事，其確有過失等事實，惟另辯稱：伊係先與
    被害人甲○○駕駛之上開機車發生擦撞後，始與告訴人丁○○發生碰撞云云。經
    查：右揭事實業據告訴人丁○○、乙○○及被害人甲○○指述綦詳，且有道路交
    通事故調查報告表、酒精測試值表、長庚紀念醫院診斷證明書、國軍第八一二醫
    院基泰甲字第０一０六二號甲種診斷證明書正本、舉發違反道路交通管理事件通
    知單影本各乙紙及照片八幀附卷足憑。被告雖以前情置辯，然細稽卷附之道路交
    通事故調查報告表，案發現場甲○○人車倒地之刮地痕起點，距離停止線十一．
    四公尺，長七．九公尺；被告人車倒地之刮地痕起點，距離停止線七公尺，長十
    五．三公尺；丁○○則係行走於行人穿越道上，顯然甲○○與被告發生碰撞致人
    車倒地之地點，已然超越丁○○於行人穿越道上之行走路線，是本院據此研判本
    件車禍之肇事經過應係被告未禮讓在人行道上穿越馬路之行人丁○○，致不慎與
    丁○○發生擦撞後，復失控碰撞及甲○○駕駛之機車無訛。再者，本件車禍經分
    別送請臺灣省基宜區車輛行車事故鑑定委員會、臺灣省車輛行車事故覆議鑑定委
    員會就本件車禍之肇事原因詳為鑑定之結果，亦同認「丙○○（被告）酒精濃度
    過量駕駛重機車行經行車管制號誌岔路口，未讓行走於行人穿越道上即將完成穿
    越之丁○○先行通過，致擦撞丁○○後再失控與王車（甲○○駕駛機車）擦撞肇
    事。」，此有臺灣省基宜區車輛行車事故鑑定委員會八十八年七月三日基宜鑑字
    第八八二七八號、臺灣省車輛行車事故覆議鑑定委員會九十一年三月一日府覆議
    字第九一００五六號鑑定意見書正本各乙件附卷足佐。是被告所辯，委無足採，
    本件事證明確，被告騎乘機車，因過失擦撞丁○○後，復失控與甲○○駕駛機車
    發生碰撞，並分別致丁○○、乙○○受有前開傷害等事實，洵堪認定。
二、核被告所為，係犯刑法第二百八十四條第一項前段之過失傷害罪。被告以一個過
    失行為侵害二個不同法益，觸犯構成要件相同之罪名，為想像競合犯，應從一過
    失傷害罪論處。被告肇事後，其呼氣酒精濃度值雖高達每公升０．六二毫克，已
    然達酒後不能安全駕駛動力交通工具之程度，然被告行為時（八十七年六月十三
    日），酒後駕車致不能駕駛動力交通工具既仍屬不罰之行為（按刑法第一百八十
    五條之三係八十八年四月二十一日始經決議公布），是被告此部分之行為，自不
    應加以處罰，併此敘明。又查被告酒後駕車，行經行人穿越道未讓行人先行，不
    慎撞及被害人丁○○及乙○○，分別導致被害人受有前揭傷害，依法應負刑事責
    任，自應依道路交通管理處罰條例第八十六條第一項之規定，加重其刑。再查被
    告前曾受有如事實欄所載刑之宣告及執行情形，有臺灣高等法院被告全國前案紀
    錄表及臺灣高等法院檢察署刑案記錄簡覆表在卷可憑，其於受有期徒刑之執行完
    畢後，五年以內再犯有期徒刑以上之罪，為累犯，應依法遞予加重其刑。末查被
    告於肇事後，員警趕赴現場處理時，主動向員警報明肇事者姓名，並接受偵訊，
    有本院九十一年三月二十二日臺灣基隆地方法院辦理刑案電話查詢登記表在卷足
    佐，被告對於未經發覺之犯罪，向偵查機關自首並接受裁判，應依刑法第六十二
    條之規定，減輕其刑，並先加後減之。爰審酌被告明知飲用酒類後，有可能導致
    反應遲頓，仍執意駕車，肇致本件車禍發生，且迄未與告訴人達成民事和解，告
    訴人所受傷害之程度及其犯後坦承犯行，態度尚佳等一切情狀，量處如主文所示
    之刑，以示懲儆，併諭知易科罰金之折算標準。
據上論斷，應依刑事訴訟法第二百九十九條第一項前段，道路交通管理處罰條例第八
十六條第一項，刑法第二百八十四條第一項前段、第五十五條、第四十一條第一項前
段、第四十七條、第六十二條前段，罰金罰鍰提高標準條例第一條前段、第二條，判
決如主文。
本案經檢察官吳佳齡到庭執行職務。
中      華      民      國      九十一      年      三      月  二十九  日
                                臺灣基隆地方法院刑事第三庭
                                    審判長  法  官  陳志祥
                                            法  官  陳湘琳
                                            法  官  王慧惠
右正本證明與原本無異。
對於本件判決如有不服，應於收受送達後十日內，向本院提出上訴書狀，上訴於臺灣
高等法院，並按他造當事人之人數附具繕本。
                                            書記官  陳俊德
中      華      民      國  九十一      年      四      月    一    日
附錄論罪法條
道路交通管理處罰條例第八十六條第一項：
汽車駕駛人，無駕駛執照駕車、酒醉駕車、吸食毒品或迷幻藥駕車、行駛人行道或行
經行人穿越道不依規定讓行人優先通行，因而致人受傷或死亡，依法應負刑事責任者
，加重其刑至二分之一。
刑法第二百八十四條第一項前段：
因過失傷害人者，處六月以下有期徒刑、拘役或五百元以下罰金。
